臺灣臺中地方法院宣示判決筆錄　　　　　96年度易字第3704號
公　訴　人　臺灣臺中地方法院檢察署檢察官
被　　　告　甲○○
　　　　　　　　　　國民
上列被告因違反家庭暴力防治法案件，經檢察官提起公訴（九十
六年度偵字第八二八八號），並聲請認罪協商，本院合議庭裁定
由受命法官獨任進行認罪協商程序後，於中華民國九十六年八月
十六日下午四時，在本院刑事第四法庭宣示判決，出席職員如下
：
　　法　官　林學晴
　　書記官　賴淵瀛
　　通　譯
法官起立朗讀判決主文、犯罪事實要旨、處罰條文、附記事項，
及告以上訴限制、期間並提出上訴狀之法院，且諭知記載其內容
：
一、主  文：
    甲○○違反法院依修正前家庭暴力防治法第十三條所為命相
    對人完成加害人處遇計劃之民事通常保護令裁定，處拘役肆
    拾日，如易科罰金，以新臺幣壹仟元折算壹日。減為拘役貳
　　拾日，如易科罰金，以新臺幣壹仟元折算壹日。
二、犯罪事實要旨：
    甲○○與乙○○係夫妻，二人間具有家庭暴力防治法第三條
    第一款之家庭成員關係，甲○○前因對乙○○實施身體上及
　　精神上之不法侵害行為，經本院於民國九十五年四月二十八
　　日，以九十五年度家護字第三六九號核發民事通常保護令，
　　裁定甲○○不得對乙○○實施身體上及精神上不法侵害行為
　　，不得直接或間接對於乙○○為騷擾行為，且應自費完成三
　　個月之戒除酒癮治療（每週至少一小時，並於九十五年五月
　　三十日下午五時前，前往臺中縣警察局霧峰分局家庭暴力防
　　治官處接受治療及輔導之安排），該保護令有效期限為十個
　　月（即自九十五年四月二十八日至九十六年二月二十八日）
　　。詎甲○○於接獲上開通知後，經臺中縣政府於九十五年五
    月十五日以府授衛醫字第0950021856號函知應於同年六月七
    日起，自費至臺中縣太平市○○路○段三四八號國軍臺中總
    醫院向帥華安醫師報到，接受三個月之戒除酒癮治療，並開
    始第一次之戒除酒癮之治療，詎甲○○於處遇過程中屢次不
    到且多次請假，經執行機構聯絡及警局查訪，仍未依規定至
    執行機構進行治療，致無法於三個月（即需於九十六年九月
    六日前完成）之期限內完成處遇（查本件被告係於九十五年
    六月二十一日、同年六月二十八日，未依上開民事通常保護
    令之裁定接受戒癮治療，且迄至九十五年十二月二十日始再
    至執行機構繼續進行治療），而違反上開民事通常保護令之
    裁定。
三、處罰條文：
    修正前家庭暴力防治法第五十條第五款。
四、附記事項：
　(一)按被告甲○○行為後，家庭暴力防治法已於九十六年三月二
  　十八日經以華總一義字第０九六０００三七七七一號令修正
　　公布，並自公布日施行。本件被告固係違反家庭暴力防治法
　　之特別刑法部分，惟依刑法第十一條規定，本法總則於其他
　　法律有刑罰或保安處分之規定者，亦適用之。但其他法律有
　　特別規定者，不在此限。被告違反家庭暴力防治法特別刑法
　　部分既仍有特別規定外之刑法總則適用，則前揭修正即有比
　　較之必要。按行為後法律有變更者，適用行為時之法律。但
　　行為後之法律有利於行為人者，適用最有利於行為人之法律
　　，現行刑法第二條第一項定有明文。經核：
　1.修正前家庭暴力防治法第十三條第一項、第二項第十款規定
  　「法院受理通常保護令之聲請後，除有不合法之情形逕以裁
　　定駁回者外，應即行審理程序；法院於審理終結後，認有家
　　庭暴力之事實且有必要者，應依聲請或依職權核發包括下列
　　一款或數款之通常保護令：十、命相對人完成加害人處遇計
　　劃：戒癮治療、精神治療、心理輔導或其他治療、輔導」，
　　修正後家庭暴力防治法第十四條第十款規定：「法院於審理
　  終結後，認有家庭暴力之事實且有必要者，應依聲請或依職
    權核發包括下列一款或數款之通常保護令：十、命相對人完
    成加害人處遇計畫。」經核修正後規定僅係擴大法院得核發
    保護令之事項，無論依修正前後之規定，本案均得核發保護
    令，修正後之規定並未較有利於行為人。
　2.修正前家庭暴力防治法第五十條第五款規定「違反法院依第
　  十三條、第十五條所為之下列裁定者，為本法所稱之違反保
    護令罪，處三年以下有期徒刑、拘役或科或併科新臺幣十萬
    元以下罰金：五、命相對人完成加害人處遇計劃：戒癮治療
    、精神治療、心理輔導或其他治療、輔導」，修正後家庭暴
    力防治法第六十一條第五款規定「違反法院依第十四條第一
    項、第十六條第三項所為之下列裁定者，為本法所稱違反保
    護令罪，處三年以下有期徒刑、拘役或科或併科新臺幣十萬
    元以下罰金：五、完成加害人處遇計畫。」經核修正後規定
    僅係擴大法院得處罰的範圍，法定刑並無不同，無論依修正
    前後之規定，本案被告均構成犯罪，修正後之規定並未較有
    利於行為人。
　3.綜合上情比較結果，就被告之本案犯罪言，適用新或舊家庭
　　暴力防治法相關規定，均無有利或不利於被告之情形，而依
　　現行刑法第二條第一項前段及但書規定，行為後刑罰法律有
　　變更者，原則上適用行為時之舊法，而於行為後之新法較有
　　利於行為人時，始例外適用行為後之新法。易言之，如行為
　　後新舊法之比較適用結果而不生有利與否之情形時，仍應回
　　歸原則之適用法則，即適用行為時法，始符合現行刑法之「
　　從舊從輕」主義。從而本案應依現行刑法第二條第一項前段
　　規定，應適用修正前之家庭暴力防治法規定。
  (二)又中華民國九十六年罪犯減刑條例於九十六年七月十六日施
    行，凡犯罪在九十六年四月二十四日以前者，除有該條例第
    三條、第五條、第六條規定之情形外，應依該條例第二條第
　　一項各款之規定減刑，其未經判決確定者，併於裁判時減其
　　宣告刑，此觀同條例第二條、第七條之規定自明。本件被告
　　係於九十五年六月二十一日、同年六月二十八日、九十六年
　　一月二十四日等日期，未依九十五年度家護字第三六九號民
　　事通常保護令之裁定接受戒癮治療，自得依同條例第二條第
　  一項之規定減刑。
五、協商判決除有刑事訴訟法第四百五十五條之四第一項第一款
    於本訊問程序終結前，被告撤銷協商合意或檢察官撤回協商
    聲請者；第二款被告協商之意思非出於自由意志者；第四款
    被告所犯之罪非第四百五十五條之二第一項所定得以聲請協
    商判決者；第六款被告有其他較重之裁判上一罪之犯罪事實
    者；第七款法院認應諭知免刑或免訴、不受理者情形之一，
    及違反同條第二項「法院應於協商合意範圍內為判決；法院
    為協商判決所科之刑，以宣告緩刑或二年以下有期徒刑、拘
    役或罰金為限」之規定者外，不得上訴。
六、如有上開可得上訴情形，得自收受宣示判決筆錄送達之日起
    十日內，向本院提出上訴書狀，上訴於第二審法院。
中　　華　　民　　國　　96　　年　　 8　　月　　16　　日
            　　　臺灣臺中地方法院刑事第四庭
                              　　書記官  賴淵瀛
                              　　法  官  林學晴
上正本證明與原本無異。
                              　　書記官  賴淵瀛
中　　華　　民　　國　　96　　年　　 8　　月　  16　　日
【附錄本案論罪科刑法條】
家庭暴力防治法第五十條：
違反法院依第十三條、第十五條所為之下列裁定者，為本法所稱
之違反保護令罪，處三年以下有期徒刑、拘役或科或併科新台幣
十萬元以下罰金︰
一  禁止實施家庭暴力行為。
二  禁止直接或間接騷擾、接觸、通話或其他連絡行為。
三  命遷出住居所。
四  遠離住居所、工作場所、學校或其他特定場所。
五  命完成加害人處遇計畫：戒癮治療、精神治療、心理輔導或
    其他治療、輔導。
